【裁判字號】    89,訴,212
【裁判日期】    890725
【裁判案由】    違反槍砲彈藥刀械管制條例
【裁判全文】
臺灣高雄地方法院刑事判決                          八十九年度訴字第二一二號
    公  訴  人  臺灣高雄地方法院檢察署檢察官
    被      告  乙○○
    選任辯護人  錢師風
右列被告因違反槍砲彈藥刀械管制條例案件，經檢察官提起公訴（八十八年度偵字第
二七五六三號），本院判決如左：
    主  文
乙○○無罪。
    理  由
一、本件公訴意旨略以：乙○○係董廷企業股份有限公司現場業務經理，於民國八十
    八年二月間起，明知其公司進口廢五金貨櫃夾雜具有殺傷力之手槍及步槍等各式
    子彈，竟未依法報繳而未經許可無故持有上開子彈（起訴書誤載為槍彈），嗣於
    八十八年十月二十日經內政部警政署保安警察第三總隊第三大隊對該公司進口貨
    櫃落地追蹤始發現上情，並當場查獲，扣得具殺傷力制式子彈五千二百五十六顆
    等語。
二、按事實之認定，應憑證據，如未能發現相當證據，或證據不足以證明，自不能以
    推測或擬制之方法，以為裁判基礎。又刑事訴訟法上所謂認定犯罪事實之證據，
  係指足以認定被告確有犯罪行為之積極証據而言，該項證據自須適合於被告犯罪
    事實之認定，始得採為斷罪資料（最高法院四十年台上字第八六、二十九年上字
    第三一０五號判例參照）。再按不能證明被告犯罪或其行為不罰者，應諭知無罪
    之判決，刑事訴訟法第三百零一條第一項定有明文。
三、本件公訴人認被告乙○○涉犯槍砲彈藥刀械管制條例第十二條第四項未經許可，
    持有子彈罪嫌，無非以：查獲子彈業經被告指示公司員工撿拾堆置一旁，而子彈
    皆構造完整，且被告自稱公司係家族企業顯見其對廢五金行業瞭解甚深；再查，
    查獲子彈，被告自陳自農曆過年間即發現，距查獲時己已達九個月之久，竟未依
    法主動報警處理，益徵其非法持有之犯意甚明；再扣案子彈經送請鑑定，依內政
    部警政署刑事警察局八十八年十一月二日刑鑑字第一一一九０四號鑑驗通知書認
    皆屬制式口徑子彈，且皆具有殺傷力，有該鑑驗通知書在卷可証，復有制式子彈
    五千二百五十六顆扣案可稽等，為論罪依據。訊據被告固不諱言擔任董廷企業股
    份有限公司（下稱董廷公司）業務經理，負責管理公司廢五金分類工人，及於上
    開時間，在公司查獲具有殺傷力之手槍及步槍等各式子彈等情，惟堅決否認持有
    子彈犯行，辯稱：董廷公司係以進口黃銅廢料，提供業者溶鍊鋼鋁為業，而國外
    廠商偶有理貨不確實，未將空彈殼與未爆彈分類完全，致時有發現進口廢五金中
    夾雜子彈情形。以往工人所發現者，均為數量很少且外觀已變形之子彈，工人為
    免業者溶煉時發生爆炸意外，工人均主動挑出，並將彈頭、彈殼分開，取出火藥
    。此次扣案之子彈，係被查獲當天上午工人開始上班時分類撿出，且因數量龐大
    ，無法一一拆解破壞，故先堆置一旁，再決定如何處理，結果適為當天自碼頭押
    櫃至公司之內政部警政署保安警察第三總隊第三大隊（下稱保三大隊）員警所發
    現。而當時伊並未在場，亦不知撿出該子彈，更未指示工人撿拾堆置一旁，故伊
    並未持有該批子彈等語。經查：
（一）扣案之五千二百五十六顆子彈，經送內政部警政署刑事警察局鑑定結果，認均
      屬制式口徑子彈，且皆具有殺傷力等情，有該局八十八年十一月二日刑鑑字第
      一一九０四號鑑驗通知書一紙在卷可憑。而關於該批子彈之來源，被告固於警
      訊及偵查中供稱扣案子彈係自八十八年二月間起，自進口廢五金貨櫃中由員工
      分類撿出集中云云，惟嗣於本院第一次審理時則改稱扣案子彈係自保三大隊員
      警押至公司之貨櫃中所發現云云，嗣於本院第二次審理時則又供稱：扣案之子
      彈，係查獲前幾天工人分類撿出云云；嗣於本院第三次審理時則開始改稱：是
      事後甲○○跟伊說係當日早上從貨櫃撿出等語，是其於本院第三次審理之前之
      所述均不一致，經訊之為何之前於警訊及偵查中均供稱自八十八年二月間起陸
      續分類撿出時，則或供述：「是我曾經說過那時候有處理一些火藥未處理過的
      子彈」，或供述：「是我事後了解時，跟同事溝通不良，誤解意思」等語，而
      查獲當時，被告並未在場等情，業據證人即當天在場之分類工人班長丙○○於
      本院證述屬實，且被告之警訊筆錄亦係案發後約二星期所製作，足證被告於查
      獲子彈時確未在場，是被告辯稱其所述均係根據事後員工之轉述，故伊於鈞院
      第三次審理之前之所述，係因與員工溝通不良，以致誤述等語，即非全然無據
      。
（二）次查，扣案之子彈五千二百五十六顆，係工人自當天開始上班分類撿出，適保
      三大隊員警押櫃至公司，發現彈殼，遂詢問同事有無撿到子彈，同事即指剛撿
      出之子彈予保三大隊員警看，而非自八十八年二月間起，陸續分類撿出等情，
      業據證人甲○○於警訊中證述：「於今（二十日）上午七時四十五分到公司工
      地撿拾廢銅時，在以前進口廢五金櫃內累計發現各類子彈發現的」，及於本院
      審理時結證：「我們八點上班後便開始撿廢銅，就發現有子彈，便陸續撿出，
      直到警察十點多來時，總共撿出五千多顆」等語、證人丙○○於本院結稱：「
      拿五千多顆是當日早上分類出來的」、「（問：乙○○為何說是好幾天分類出
      來）不是。是當日早上七點四十五分開始上班分類出來的，當時經理（指被告
      ）不在，所以就撿起來放在旁邊」、「是從之前進來的貨櫃（撿出）」等語、
      證人即當天同在現場之員工丁○○於本院結證：「（查扣子彈）是當日早上八
      點從之前就進來的貨櫃撿出來的」、「（問：何人向保三說子彈在何處？）是
      我跟甲○○向保三人員說的」、及證人即當天押櫃至董廷公司之保三大隊小隊
      長戊○○於本院證述：「我先去檢查以前卸下的貨，發現有彈殼，再去工人分
      類的現場，問工人甲○○撿拾廢銅時是否有撿到槍彈，他就指他旁邊的廢子彈
      給我看」等語，足徵扣案之五千多顆子彈，確係工人當天上午，自之前的貨櫃
      分類撿出，適保三大隊員警押櫃至公司時發現，而非自八十八年二月間起即陸
      續撿出累積堆放，是被告自本院第三次審理起辯稱係查獲當天上午工人開始上
      班起所分類撿出等語，應足信實。準此，該批子彈既係當天始撿出，而非長期
      堆放，被告自無所謂未依法主動報繳，而非法持有之可言。
（三）再查，董廷公司之前偶有發現子彈，因數量少，工人均自行將彈頭、彈殼拆解
      ，將火藥倒出等情，迭據被告自警訊迄本院審理時供述甚詳，核與證人甲○○
      、丙○○、丁○○於本院證述相符，且被告擔任經理後，從未指示員工如何處
      理撿出之子彈，而由員工依照前任經理之指示，將子彈破壞等情，亦分據證人
      丙○○及丁○○證述無訛，顯然工人以往發現廢子彈時，均自行拆解破壞甚明
      。而當天係因撿出數量甚鉅，工人無法自行拆解處理，被告又適不在場，故先
      撿出堆放一旁，準備事後再報由被告決定如何處理等情，亦分據渠二人於本院
      結證無訛，是被告辯稱伊當時並不知撿出該批子彈，更未指示撿出堆置等語，
      堪足採信。
（四）末查，被告僅係董廷公司之業務經理，雖然分類現場之工人由其負責管理，惟
      該批子彈既由工人分類時所撿出，且堆置在公司分類現場，而非被告私人處所
      ，則該子彈應仍在董廷公司管領持有中，而無從認係被告個人持有，是被告辯
      稱伊未持有該批子彈等語，非屬無據。
四、綜上所述，扣案之五千多顆子彈，既係查獲當天始由工人分類撿出，而非長期堆
    放，且被告亦未指示撿出堆置，況且該子彈係工人分類撿出，並堆放分類現場，
    而非堆放被告私人處所，應仍屬董廷公司管領持有中，顯見被告並無持有上開子
    彈之犯意，此外，復查無其他積極之證據足資證明被告有非法持有子彈之犯行，
    既不能證明被告犯罪，爰依法為無罪判決之諭知。
據上論結，應依刑事訴訟法第三百零一條第一項，判決如主文。
本案經檢察官蕭宇誠到庭執行職務。
中      華      民      國      八十九      年    七    月    二十五    日
                                    臺灣高雄地方法院刑事第七庭
                                        法  官    李  璧  君
右正本證明與原本無異。
如不服本判決，應於判決送達後十日內，向本院提出上訴狀。
                                        書記官    李  忠  霖
中      華      民      國      八十九      年    七    月    二十八    日


司法院資訊處製作；財團法人民間司法改革基金會備份。
